臺灣高等法院刑事判決　　　　　　　　94年度上訴字第2409號
上　訴　人
即　被　告　甲○○
選任辯護人　李美寬律師
　　　　　　王東山律師
　　　　　　林孝甄律師
上列上訴人因強盜等案件，不服臺灣桃園地方法院93年度訴字第
138 號中華民國94年6 月1 日第一審判決（起訴案號：臺灣桃園
地方法院檢察署92年度偵字第16495號、第17809號），提起上訴
，本院判決如下：
    主  文
原判決關於甲○○被訴加重強盜等有罪部分撤銷。
甲○○被訴加重竊盜、加重強盜、未經許可持有制式槍彈部分均
無罪。
    理  由
一、公訴意旨略以：緣被告黃世昌（業經原審以加重強盜罪判處
    有期徒刑八年，另就被訴殺人未遂及妨害公務部分則判決無
    罪。惟均未據上訴而告確定），夥同被告張璧琦（因逃匿，
    經原審發佈通緝中）及被告甲○○及真實姓名年籍不詳綽號
    「志偉」、「益凱」之成年男子共五人，基於意圖為自己不
    法所有之犯意聯絡，共同策劃持槍強盜財物。於92年10月11
    日晚間，五人先在台北市○○○路與環河北路口水門旁會合
    ，即共乘由張璧琦所承租之車號3D－4946號自用小客車，先
    前往台北市○○街152 號對面之停車場，持客觀上足供為凶
    器使用之螺絲起子1 支及扳手、三向扳手各1 支等工具，竊
    得鍾清全所有車號DB－6949號車牌2 面後，即驅車沿高速公
    路前往桃園縣大溪鎮，下大溪交流道後，黃世昌與「志偉」
    先在路旁將該車號3D－4946號之車牌取下，改掛上該竊得之
    車號DB－6949號車牌避免追查，旋於是日23時30分許夜間，
    黃世昌等五人結夥三人以上，各頭戴黑色蒙面頭套、假髮、
    帽子、手套及墨鏡偽裝，分持已裝填有制式子彈多發之制式
    手槍五支，以及開山刀、塑膠束繩及背包等物，侵入乙○○
    在大溪鎮○○路109 巷36弄6 號住處行搶，五人進入屋內後
    ，先持槍控制正在屋內泡茶、打麻將之乙○○、戊○○、己○○、簡嘉宏、鍾美惠及其他數人，致渠等不敢反抗，再持
    塑膠束繩一一將渠等雙手綑綁，以此強暴方式控制行動後，
    再逐一搜刮渠等身上財物，適丁○○於是日23時32分許，前
    往乙○○上址住處，丁○○甫欲進入時，亦遭控制行動押入
    屋內，綑綁雙手後搜刮身上財物，黃世昌等五人搶得現金新
    台幣（下同）50餘萬元、手錶及行動電話等財物得手。因認
    被告甲○○涉犯刑法第321 條第1 項第3 款、第4 款之加重
    竊盜罪嫌、同法第330 條第1 項之加重強盜罪嫌、槍砲彈藥
    刀械管制條例第7 條第4 項、第12條第4 項之持有手槍、子
    彈罪嫌（至被告甲○○另被訴殺人未遂、妨害公務及強制罪
    部分，業經原審認定不能證明而判決無罪，且未經檢察官提
    起上訴而告確定在案）。
二、按犯罪事實應依證據認定之，無證據不得認定其犯罪事實；
    又不能證明被告犯罪者，應諭知無罪之判決，刑事訴訟法第
    154 條第2 項、第301 條第1 項分別定有明文。次按認定被
    告有罪之事實，應憑證據，如未能發現相當之證據，或證據
    不足以證明，自不能以推測或擬制之方法，以為裁判之基礎
    ；且認定犯罪事實所憑之證據，其為訴訟上之證明，須達於
    通常一般人均不致有所懷疑，而得確信其為真實之程度者，
    始得據為有罪之認定，倘其證明尚未達到此一程度而有合理
    之懷疑存在時，尚難為有罪之認定基礎；苟積極證據不足以
    為不利於被告事實之認定，即應為有利於被告之認定，更不
    必有何有利之證據（最高法院30年度上字第816 號、40年度
    台上字第86號、76年度台上字第4986號判例參照）。
三、訊據被告甲○○堅詞否認有何上開公訴意旨所指加重竊盜、
    加重強盜及未經許可持有制式槍彈等犯行，辯稱：伊於92年
    10月11日晚間在台塑六輕廠上班，伊不認識張璧琦、黃世昌
    等人，也沒有和他們一起強盜，警察和檢察官都沒有傳訊伊
    ，伊不知道為何會被列為被告云云。被告甲○○之辯護人為
    被告甲○○辯護略稱：(一)本案唯一之證據即共同被告張璧琦
    之警、偵訊筆錄包括指認程序，均以被告身分接受詢（訊）
    問，未依法轉為證人身分並令具結，所述依法均係審判外之
    陳述，並無證據能力；(二)縱認張璧琦上開供述均有證據能力
    ，然其為綽號「國師」男子之小弟，並已棄保潛逃，且其指
    述及指認均瑕疵重重，其供述之證明低微，顯不足憑採。(三)
    本案並無任何積極證據證被告甲○○涉犯本案，且另依下列
    相關事證足資證明被告確未參與本案：本案共同被告黃世
    昌於原審經交互詰問並具結作證證稱被告甲○○非綽號「國
    師」之男子，亦未參與本案強盜犯行。案發當日被告甲○○確有不在場證明。按公訴人認被告丁憲昌涉犯上開罪嫌，
    無非以同案被告黃世昌、張壁琦之部分自白，告訴人乙○○
    、丁○○、戊○○、己○○之指訴，被害人鍾清全、證人劉
    宏達於警詢中之陳述，認領保管單、照片，證人劉宏達、丙○○於偵查中之證述，汽車借用約定書、扣案槍彈、黑色背
    包、開山刀、假髮、頭套、眼鏡、手套、口罩、塑膠束繩、
    螺絲起子、扳手等之照片，暨內政部警政署刑事警察局槍彈
    鑑定書等資為論據。
四、按上開公訴意旨起訴之犯罪事實，被告甲○○除否認有參與
    其事外，就其餘之事實並不爭執。且該犯罪事實業經同案被
    告黃世昌供承不諱，並據被害人戊○○、己○○、丁○○、
    乙○○等人分別於警訊、偵訊中及丁○○、乙○○於原審審
    理中證述綦詳；並有內政部警政署刑事警察局92年10月24日
    刑鑑字第0920196064號槍彈鑑定書在卷可稽；且同案被告黃
    世昌因上開犯罪事實，亦經原審認定屬實，而以加重強盜罪
    判處有期徒刑八年確定在案。則本案爭點厥為本案之犯罪事
    實，被告甲○○究竟有無參與？
五、經查：
(一)關於共同被告張璧琦於警偵訊及原審羈押訊問時之供述筆錄
    應具有證據能力，分述如下：
  (一)本案共同被告張璧琦於案發當日因受有槍傷而經送財團法人
    長庚紀念醫院林口醫學中心（以下簡稱長庚醫院）急救，於
    偵查中經檢察官於92年11月6 日向原審聲請裁定羈押，經原
    審訊問共同被告張璧琦後，認共同被告張璧琦犯罪嫌疑顯然
    重大，惟其係自行向檢察官報到，並承認犯行，應無逃亡及
    串證之情勢，且其尚有傷勢，仍需每日回院換藥，而以80萬
    元交保；本案經檢察官起訴後，共同被告張璧琦經原審合法
    傳喚、拘提均未著，原審認其已逃匿，乃依法於93年5月25
    日以93年桃院興刑明緝字第367號發布通緝，現尚通緝中，
    此有原審通緝書在卷可稽。是共同被告張璧琦現屬所在不明
    一節，堪以認定。
  (二)又共同被告張璧琦於警詢、偵訊中之供述，就被告甲○○而
    言固為被告以外之人之陳述，然依大法官會議釋字第592 號
    解釋之意旨，本案繫屬於原審之時間（93年2 月21日）既在
    大法官會議釋字第582 號解釋（93年7 月23日）前，釋字第
    582 號解釋之適用即應以個案事實認定涉及以共同被告之陳
    述，作為其他共同被告論罪之證據者為限；而查大法官會議
    釋字第582 號解釋，其重點乃在「共同被告不利於己之陳述
    得採為其他共同被告犯罪（事實認定）之證據一節，對其他
    共同被告案件之審判而言，未使該共同被告立於證人之地位
    而為陳述，逕以其依共同被告身分所為陳述採為不利於其他
    共同被告之證據，乃否定共同被告於其他共同被告案件之證
    人適格，排除人證之法定調查程序，與當時有效施行中之中
    華民國24年1 月1 日修正公布之刑事訴訟法第273 條規定牴
    觸，並已不當剝奪其他共同被告對該實具證人適格之共同被
    告詰問之權利」，與憲法第16條之意旨不符，及「刑事審判
    基於憲法正當法律程序原則，對於犯罪事實之認定，採證據
    裁判及自白任意性等原則。刑事訴訟法據以規定嚴格證明法
    則，必須具證據能力之證據，經合法調查，使法院形成該等
    證據已足證明被告犯罪之確信心證，始能判決被告有罪；為
    避免過分偏重自白，有害於真實發見及人權保障，並規定被
    告之自白，不得作為有罪判決之唯一證據，仍應調查其他必
    要證據以察其是否與事實相符。基於上開嚴格證明法則及對
    自白證明力之限制規定，所謂【其他必要之證據】，自亦須
    具備證據能力，經合法調查，且就其證明力之程度，非謂自
    白為主要之證據，其證明力當然較為強大，其他必要之證據
    為次要或補充性之證據，證明力當然較為薄弱，而應依其他
    必要證據之質量，與自白相互印證綜合判斷，足以確信自白
    犯罪事實之真實性，始足當之」，故知該號解釋所指違反憲
    法第16條規定意旨之情形，應係指共同被告於審判中到庭，
    而未使該共同被告立於證人之地位而為陳述，逕以其依共同
    被告身分所為之陳述採為不利於其他共同被告之證據之情形
    ，而不包括共同被告於審判中，因所在不明而無法傳喚或傳
    喚不到，即認其於司法警察調查中所為之陳述及於偵查中向
    檢察官所為之陳述，均不得採為被告認定之證據，而否定其
    證據能力；亦即共同被告於審判中，如因所在不明而無法傳
    喚或傳喚不到，致無法讓被告及辯護人對之行交互詰問，亦
    不得遽認共同被告於司法警察調查中（即一般所稱警詢中）
    所為之陳述，及於偵查中向檢察官所為之陳述均無證據能力
    ，否則，即與刑事訴訟法第159 條之1 第2 項、第159 條之
    3 第3 款之規定意旨相違，亦非大法官會議釋字第582 號解
    釋意旨之所在。
  (三)按「被告以外之人於審判外向法官所為之陳述，得為證據。
    被告以外之人於偵查中向檢察官所為之陳述，除顯有不可信
    之情況者外，得為證據。」、「被告以外之人於審判中有下
    列情形之一，其於檢察事務官、司法警察官或司法警察調查
    中所為之陳述，經證明具有可信之特別情況，且為證明犯罪
    事實之存否所必要者，得為證據：．．．三　滯留國外或所
    在不明而無法傳喚或傳喚不到者。．．．」，為刑事訴訟法
    第159 條之1 、第159 條之3 第3 款所明文規定。本件共同
    被告張璧琦經原審合法傳喚、拘提均無著後，業經原審通緝
    中（已詳如上述），是共同被告張璧琦於審判中確有「所在
    不明而無法傳喚或傳喚不到」之情形，而其於警詢中所為有
    關本案事實經過及共犯之陳述，乃為證明被告甲○○犯罪事
    實之存否所必要者，因此只要在經證明具有可信之特別情況
    時，即得為證據；且判斷是否有可信之情況保證或相對可信
    之特別情況，純屬證據能力之審查，無關證據力之衡量，有
    無可信之情況保證或相對可信之特別情況，應就偵查或調查
    筆錄製作之背景、原因、過程等客觀事實加以觀察（此亦有
    最高法院94年度台上字第5709號判決可參）。
  (四)查：(1)經原審依職權傳訊證人即當日詢問共同被告張璧琦之
    警員王福山，其於原審94年4 月1 日審理時結證略稱：「伊
    是在92年10月14日下午1 時32分起至同日下午3 時20分止，
    在林口長庚醫院10D7號房詢問張璧琦，詢問之經過都有記載
    在筆錄中（辯護人問：當時張璧琦的意識狀況如何？）他原
    本是受傷，我們是一直等到他及醫生都認為他身體狀況良好
    等情況下才製作筆錄，第一次碰到張璧琦就是在發生槍戰當
    天，因為他受傷後就是由伊送他到醫院去，之後他從加護病
    房出來轉普通病房之後，伊有去探望他好幾次，瞭解他的狀
    況。（辯護人問：從他轉到普通病房到你製作筆錄中間你有
    就本案的案情詢問過張璧琦？）我有口頭問過他，是要釐清
    當時跟他共同作案的其他的人，因為有三個人在逃。（辯護
    人問：當時他有無告訴你共犯是誰？）他比較具體的只有講
    到甲○○。他說他們五個人出去，他跟甲○○比較熟識。他
    有提到甲○○大概的年紀，他當時說甲○○大概三十三左右
    ，但是正確年紀他並沒有辦法確定。（辯護人問：你們有就
    此線索進行任何動作？）一般我們先調取甲○○的基本資料
    ，從前科查起，因為有前科的有我們有建檔，前科裡面叫甲○○的有一個是五十九年次的甲○○，我們調取我們刑事前
    科檔案的資料給他看，因為時間已經很久，我不知道是調取
    口卡或刑事檔案的相片。（辯護人問：張璧琦提到甲○○的
    時候，他就已經確定說甲○○的人名無誤？）是‧‧‧（辯
    護人問：當初是張璧琦主動告知甲○○的出生年月日及身分
    證字號，是你們告訴他的還是他主動陳述的？）是我們給他
    看資料後，他確定這個人就是甲○○，就是與他一起作案的
    人，我們再將年籍資料記載進去。（辯護人問：請審判長提
    示同上卷第125及128頁，當時你提供所謂口卡影本是第125
    頁的照片還是第128頁的照片？）128頁的照片是我們刑事檔
    案的照片，125頁是口卡片，128頁調取出來的時候並不是很
    清楚，所以再調取125 頁的口卡，我們有將這兩份資料都給
    張璧琦指認。（辯護人問：當時是否只有提供這兩張照片給
    張璧琦指認？）因為他已經提出特定的對象，所以我們只有
    提供這兩份資料去給他指認。（辯護人問：你是否還記得製
    作筆錄之前，張璧琦是如何描述甲○○共同參與本案的情形
    ？）他是說甲○○在本案之前聯絡他，因為除張璧琦外四個
    人裡面他原本只有認識甲○○這個人，所以是甲○○聯絡他
    去作案的。（辯護人問：他有說甲○○的綽號或其他的姓名
    ？）他說甲○○的綽號叫國師‧‧‧是認識的朋友‧‧‧當
    時分局有派員二十四小時輪流戒護，沒有禁止張璧琦會客，
    後來在製作筆錄的時候有他家人幫他聘請的律師到場，是筆
    錄製作到14時35分的時候律師才到場，伊在筆錄中都有記明
    （辯護人問：除上述你提到的人之外，在製作筆錄之前是否
    還有其他的人到醫院見過張璧琦？）沒有。因為除這些人及
    我們員警外，其他沒有人再見過他。（辯護人問：當初這些
    人及律師在接見張璧琦的時候，你們員警是否都有在場？）
    有。因為我們必須要監控張璧琦的一舉一動。（法官問：你
    們還有去調取其他叫甲○○其他的人的口卡？）我們手頭上
    能夠調取叫甲○○的只有這張，我們一般先利用前科資料，
    如果前科資料裡面沒有才會找其他辦法‧‧‧當時律師來的
    時候律師就坐在旁邊，沒有跟張璧琦交談，律師是我們筆錄
    製作完畢後才離開，筆錄沒有律師的簽名可能是當初漏掉‧
    ‧‧（審判長問：指認口卡上面的字記載「他就是與我共犯
    強盜案的阿忠」及簽名，是否為張璧琦所寫？）是。」等語
    （原審卷二第314至320頁）。(2)原審又依職權傳訊證人呂沐
    基律師，其於原審94年4 月20日審理時亦結證略稱：「伊為
    張璧琦偵查中之辯護人，於偵查中伊曾經至長庚醫院為張璧
    琦辯護，警察跟張璧琦講的話，伊可以聽得到，當時張璧琦
    在病床上，警察在病床旁邊問，伊人也在旁邊，距離約半公
    尺左右，講話聽得到，當時警察有拿書面資料給張璧琦看，
    但是否是口卡片伊不知道，伊看到張璧琦最後有在書面資料
    上面寫字，警方對張璧琦詢問過程中，沒有對張璧琦為威脅
    、利誘等不當的方式，張璧琦在警員詢問過程中是有講話，
    但是講話有氣無力的，看起來很痛苦，但答話當然不是答非
    所問，且是有問必答」等語（原審卷三第13頁至21頁。(3)依
    證人呂理順及呂沐基律師上揭所述，當可確認共同被告張璧
    琦於此次警詢中並無意識不清之情形；又警員係在共同被告
    張璧琦明確指出共犯中一人為甲○○後，警員才依通常辦案
    程序調出甲○○之前案紀錄照片及口卡片（即92年度偵字第
    16495 號卷第127、128頁口卡片、前案紀錄照片，此亦據證
    人王福山陳述在卷），此顯與一般因不能確定犯罪嫌疑人之
    情形下，應提供多數照片由證人、共犯指認之情形不同；再
    依卷附之共同被告張璧琦指認甲○○之口卡片上之照片，照
    片雖非正本，然甲○○之面貌、輪廓均相當清楚。是就上開
    共同被告張壁琦上開警詢錄製作之背景、原因、過程等客觀
    事實加以觀察，本院認共同被告張璧琦於司法警察調查（即
    警詢）中所為之陳述，應有可信之特別情況，且此為證明犯
    罪事實存否所必要，具有證據能力。
  (五)又共同被告張璧琦於92年10月29日在檢察官前往長庚醫院10
    D7號房對之偵訊時供稱：「‧‧‧我們一共五人乘一輛車，
    三人先下車，有我、阿昌、阿忠（姓丁）下車，阿偉跟在後
    面，進入後我負責綁人，其餘負責押人，另一人阿凱後面再
    進入，我一直在一樓看被害人，直到他們喊撤退。三人上樓
    即阿凱、阿昌、阿偉三人上樓，之後阿偉從樓上跑下來，姓
    丁的也有上去，他們整理好上樓叫我看好被害人，不要讓他
    們喊叫‧‧‧（檢察官提示甲○○口卡及刑案資料，問是何
    人？）是甲○○，就是我說的阿忠‧‧‧（本件強盜案何人
    主使？）另外三人即阿凱、阿偉、阿昌，是他們找我及甲○○」等語（見92年度偵字第16495 號卷第200至201頁），其
    於檢察官92年11月6 日偵查時亦稱：「（檢察官問：本件強
    盜案何人主使？）另外三人，即阿凱、阿偉、阿昌，是他們
    找我及甲○○」（92年度偵字第16495 號偵查卷第200至202
    頁）。而經原審於94年5 月18日審理時，當庭勘驗共同被告
    張璧琦92年10月29日偵訊錄音帶，錄音帶播放內容與原審庭
    期前勘驗製作而於當日所提示之勘驗筆錄相符，共同被告張
    璧琦確實可以為清楚回答問題，但是聲音比較小等情，有原
    審審理筆錄在卷可稽（原審卷三第44頁、第56至65頁）。衡
    情，共同被告張璧琦於檢察官問其哪三人先下車時，其清楚
    告知檢察官「我、阿昌」「還有一個阿忠（閩南語發音），
    姓丁」，於檢察官提示甲○○口卡及刑案資料照片時，又清
    楚稱「是甲○○，就是我說的阿忠」，顯見其當時之意識應
    亦應相當清楚；再證人呂沐基律師於原審94年4 月20日審理
    時亦證稱：「檢察官在長庚醫院訊問張璧琦的時候，伊有在
    場，檢察官有提示口卡給張璧琦指認」等語無訛（原審卷三
    第19頁），是共同被告張璧琦於偵查中向檢察官所為之陳述
    ，並無顯有不可信之情況，亦得為證據。
  (六)再共同被告張璧琦於92年11月6 日由桃園地檢署檢察官向原
    審聲請裁定羈押，其於原審同日訊問時供稱：「（問：（對
    於警察移送事實有何意見？）我沒有做，但我有去，我和阿
    凱、阿昌、阿文及甲○○一起去，是阿凱聯絡甲○○，由丁
    找我去，說要去辦事情，阿凱開車載我們，前座就有人拿手
    槍給我們，我們每人拿一把，槍應該是阿凱、阿文、阿昌帶
    的，到案發現場，我有拿槍出來，但沒有抵住被害人，我是
    站在一樓把風‧‧‧」等語（見原審92年度聲羈字第462 號
    卷第6 頁），依刑事訴訟法第159 條之1 第1 項之規定，共
    同被告張璧琦所為此部分之陳述，亦有證據能力。
(二)次按被告或共犯之自白，不得作為有罪判決之唯一證據，仍
    應調查其他必要之證據，以察其是否與事實相符，刑事訴訟
    法第156 條第2 項亦定有明文。查共同被告張壁琦於警偵訊
    及原審羈押訊問時之供述筆錄，依上開（一）所載固具證據
    能力，然張璧琦所供述內容真實性如何？是否足以為被告甲○○參與本案犯行之證明？仍應調查其他必要之證據，以察
    其陳述內容是否與事實相符，殊難單憑其唯一之供述而遽入
    被告於罪。
(三)查：(1)共同被告黃世昌於92年10月12日警詢時稱：「我們五
    人我只認識『益哥』一人，其他真實姓名我不知道，其他三
    人都是『益哥』找來的友人，在車內也沒有相互以外號稱呼
    ，連外號我都不知道」（見92年度偵字第第16495 號偵查卷
    第9 頁背面倒數第5 行以下），於檢察官同日偵訊時亦稱：
    「是開車的益哥提議去該處搶劫，我們五人去各有一槍，我
    是九０手槍，餘四人何種型槍我不知，我上車時坐後中座，
    我的槍是右手邊不知名的人給我的，餘三人的槍也是他發的
    ，都在一槍套內，左手邊及右前座都不認識，連綽號也不知
    道」；而於92年10月17日警詢時則稱：五人除伊外，有張璧
    琦及外號「益凱」（即警詢中伊稱呼為「益哥」之人）、外
    號「國師」及「志偉」，我們都以外號互稱，所以我不知道
    他們三人真實姓名年籍資料等語（見92年度偵字第16495 號
    偵查卷第109 頁）。於原審審理中經以證人身分行交互詰問
    時亦稱：有五人去搶，有伊、張璧琦、綽號國師、益凱、及
    志偉，伊認識張璧琦、國師及志偉，都是點頭之交，張璧琦
    是國師旁邊的小弟，在庭的被告甲○○並非伊所稱之國師、
    益凱及志偉等語（原審卷二第135、146、147、148頁），核
    與其於原審準備程序中，由受命法官安排被告甲○○與7、8
    名男性混坐在旁聽席，其稱並無共犯在其中之指認結果相符
    （原審卷一第55頁）。即證人苗耀仁警員於原審94年3 月25
    日審理時，亦到庭證稱：當時伊給七份照片，黃世昌沒有辦
    法指認等語（見原審卷二第301 頁）。顯見共同被告黃世昌
    之供述，實無法充為共同被告張璧琦上開警偵訊及原審羈押
    訊問筆錄之補強證據。
(四)又，綜觀證人即被害人戊○○、己○○、丁○○、乙○○及
    劉宏達等人於警詢中及乙○○於原審審理中之供述，或未指
    認或稱無法指認被告甲○○是否參與本案犯行之人；而證人
    丁○○於原審所稱被告比較像伊所看到歹徒的身材及體型云
    云（原審卷二第158 頁），亦僅就身材與體型加以判斷，並
    未明確指認被告甲○○確係參與本案之人。另證人傅戴蘭、
    傳碧惠（即遭為警追緝之本案犯罪行為人強行開走車輛者）
    於原審亦證稱無法指認被告甲○○是否強入其車輛者（原審
    卷二第55頁）。故渠等供述亦無法資為共同被告被告張璧琦
    上開警偵訊及原審羈押訊問筆錄之補強證據。
(五)再者，證人即大溪分局員警苗耀仁於原審結證稱：張璧琦曾
    說甲○○好像綽號叫國師等語；證人即同分局員警王福山亦
    證稱：張璧琦有說甲○○的綽號叫國師，是認識的朋友等語
    （原審卷二第298頁、第316頁），核與共同被告黃世昌92年
    10月17日警詢及原審審理中所供稱：本件除伊、張璧琦、益
    凱及志偉外尚有一綽號「國師」者等語尚屬相符。顯見，本
    件除黃世昌、益凱及志偉及張璧琦外，另一名「國師」者參
    與犯案無疑。然張璧琦雖指認甲○○涉案，但其於檢察官偵
    查中卻供稱：「（經過？）我們一共五人乘一輛車，三人先
    下車，有我、阿昌、阿忠（姓丁）下車．．；（提示甲○○
    口卡及刑案資料，問是何人？）是甲○○，就是我說的阿忠
    。（問：甲○○有無聽人叫他「國師」）沒有」等語（見92
    年度偵字第16495 號偵查卷第201 頁）。是張璧琦於警詢中
    向警員供稱：被告甲○○綽號「國師」，與其於偵查中向檢
    察官供稱：被告甲○○叫「阿忠」，未聽過他綽號「國師」
    ，自有互歧。故其上開指認被告甲○○參與本案是否屬實，
    「國師」是否另有其人，均非無疑。況，被告辯稱：本案發
    生時，伊係在毓秀清潔行向捷銘工程有限公司轉承攬之台塑
    六輕麥寮廠商南亞環工中心資源回收廠工作，並提出「微電
    腦音樂打卡鐘」92年10月份攷勤表及「廢棄物處理單影本」
    為憑等語。經本院向南亞塑膠工業股份有限公司（以下簡稱
    南亞公司）函詢結果，據南亞公司復稱：92年10月間南亞公
    司「焚化爐製程作業協助工作」係由捷銘工程有限公司承攬
    ，甲○○係以捷銘工程有限公司員工之身分於南亞公司工作
    ；而毓秀清潔行與捷銘工程有限公司間有無承攬關係，該二
    公司並未告知南亞公司；南亞公司「焚化爐製程作業協助工
    作」作業人員上下班是使用微電腦音樂打卡鐘（即如被告辯
    護人於本院94年8 月22日準備程序所提出準備書狀被證二）
    ；本院檢送「廢棄物處理單影本」（即被告辯護人於本院94
    年8 月22日準備程序所提出準備書狀被證四）與南亞公司所
    留存之原本記載相符等，此有南亞公司94年9 月29日九四南
    亞麥亞總字第94093 號函文附卷足稽（本院卷第64頁）。又
    台塑六輕麥寮廠商南亞環工中心資源回收廠係位於雲林縣麥
    寮鄉台塑工業園區2 號，亦有南亞公司寄送本院之信封可參
    （本院卷第67頁）。另被告所提出經南亞公司函復本院係屬
    真正之「廢棄物處理單影本」11紙（日期分別92年9 月15日
    、92年10月1 日、92年10月7 日），其上入廠處理點收欄上
    亦均有被告甲○○之簽名。再觀諸上開南亞公司微電腦音樂
    打卡鐘甲○○92年10月份攷勤表，於11日加班之上班欄位上
    打印有「11.75」 （本院卷第47頁）。另證人即證人吳毓鐘
    、郭崇禮於原審審理時所具詰證稱：被告甲○○於92年10月
    11日案發當天與其二人在吳毓鐘之住處泡茶聊天，被告甲○○當天晚上10點多離開，因為甲○○當天晚上還要加班等語
    （原審卷一第232、233、242、243頁），核亦與上開攷勤表
    上所載相符。由上，足見被告辯稱：伊係在雲林縣麥寮鄉台
    塑工業園區資源回收廠內工作，本案發生時即92年10月11日
    晚間，伊亦在廠內上班等語，尚屬有據，而非不可採信。從
    而益徵共同被告張璧琦於警偵訊及原審羈押訊問時所為供述
    ，並非毫無瑕疵可指，是其供述之可信度自堪存疑。
(六)至贓物認領保管單、照片、證人丙○○（3D－4946號自小客
    車出租人）被害人鍾清全（遭竊之DB－6946號車牌所有人）
    於警詢中之證述，汽車借用約定書、扣案之槍彈、黑色背包
    、開山刀、假髮、頭套、眼鏡、手套、口罩、塑膠束繩、螺
    絲起子、扳手等之照片，暨內政部警政署刑事警察局槍彈鑑
    定書亦均無從資為被告甲○○參與本案之不利證據，本院無
    予贅述之必要。
六、綜上，就被告甲○○有無參與本案犯行，除共同被告張璧琦
    於警偵訊及原審羈押訊問之指證外，別無其他證據證明，是
    張壁琦之前開指證已缺乏佐證以補強其可信度。況其指證復
    有與事實出入而難全予採信之處，並如上述，從而公訴人認
    被告涉犯之罪嫌，其所憑之證據即未達通常一般人均不致有
    所懷疑，而得以確信其為真實之程度。此外復查無其他積極
    證據足資證明被告有何公訴人所指之犯行，揆諸上揭說明，
    自不得遽為不利被告事實之認定，而不能證明被告犯罪。
七、原審審理結果據以論罪科刑固非無見，惟原判決未詳酌共同
    被告張璧琦證言之可信度；亦未詳查被告所提出證明其在南
    亞公司工作之「微電腦音打卡鐘」之真實性，即對此有利於
    被告之證據以臆測之詞認屬不實，而不予採信；復因共同被
    告黃世昌未指認被告甲○○，即推測其係不願指認，而為被
    告不利之認定等，均有未洽。被告上訴意旨否認犯行並指摘
    原判不當，非無理由，原判決既有可議，自應由本院撤銷改
    判，並為被告無罪之諭知。
八、據上論斷，應依刑事訴訟法第369 條第1 項前段、第364 條
    、第301 條第1 項，判決如主文。
本案經檢察官賴俊雄到庭執行職務。
中　　華　　民　　國　　94　　年　　12　　月　　30　　日
　　　　　　　　　刑事第二十庭審判長法　官 陳貽男
　　　　　　　　　　　　　　　　    法　官 高明哲
　　　　　　　 　 　　　　　　　　　法　官 許仕楓
以上正本證明與原本無異。
如不服本判決，應於收受送達後十日內向本院提出上訴書狀，其
未敘述上訴之理由者，並得於提起上訴後十日內向本院補提理由
書狀（均須按他造當事人之人數附繕本）。
                                    書記官  劉貞達
中　　華　　民　　國　　95　　年　　1 　　月　　3 　　日
